【裁判字號】    92,易,1416
【裁判日期】    920617
【裁判案由】    違反動產擔保交易法
【裁判全文】
臺灣臺中地方法院刑事判決                        九十二年度易字第一四一六號
    公  訴  人  臺灣臺中地方法院檢察署檢察官
    被      告  甲○○
右列被告因違反動產擔保交易法案件，經檢察官聲請簡易判決處刑（九十一年度偵字
第一三二二二號），本院豐原簡易庭認不得逕以簡易判決處刑，移由本院刑事庭依通
常程序審理，本院判決如左：
    主  文
甲○○無罪。
    理  由
一、公訴意旨略以：被告甲○○於民國八十九年五月十二日，以動產擔保交易附條件
    買賣之方式，向大同股份有限公司（以下簡稱大同公司）所屬東勢服務站購買音
    響一台，為動產擔保交易之債務人。雙方約定總價金為新台幣（下同）一萬五千
    元，共分十二期給付，每月一期，每期付款一千二百五十元，標的物存放地點為
    甲○○位於臺中縣東勢鎮○○路友誼五巷臨六號之住處，在價金未付清之前，標
    的物所有權仍屬於出賣人所有，買受人僅得依約占有使用，不得任意遷移或為其
    他處分。詎甲○○在取得標的物後，僅付款五期共六千二百五十元，尚餘八千七
    百五十元未付，即拒不付款，並意圖為自己不法之利益，於九十年十月底某日，
    將該標的物任意拋棄，致出賣人追索無著受有損害，因認被告涉犯動產擔保交易
    法第三十八條之罪嫌云云。
二、按不能證明被告犯罪或其行為不罰者，應諭知無罪之判決，刑事訴訟法第三百零
    一條第一項定有明文。再按犯罪事實應依證據認定之，無證據不得推定其犯罪事
    實，刑事訴訟第一百五十四條亦有規定。而認定犯罪事實，所憑之證據，雖不以
    直接證據為限，間接證據亦包括在內，然無論直接或間接證據，其為訴訟上之證
    明，須於通常一般之人均不致於有所懷疑，而得確信其為真實之程度者，始得據
    之為有罪之認定，倘其證明尚未達到此一程度，而有合理性懷疑之存在時，即無
    從為有罪之認定（最高法院七十六年度臺上字第四九八六號判例參照）。且告訴
    人之告訴，係以使被告受刑事訴追為目的，是其陳述是否與事實相符，仍應調查
    其他證據以資審認；而認定不利於被告之事實，須依積極證據，苟積極證據不足
    為不利於被告事實之認定時，即應為有利於被告之認定，更不必有何有利之證據
    ，此有最高法院五十二年度臺上字第一三００號、三十年度上字第八一六號判例
    可資參照。
三、公訴意旨認被告甲○○涉犯動產交易法第三十八條罪嫌，無非以前開事實業據告
    訴代理人大同公司東勢服務站負責人丙○○指訴綦詳，並有附條件買賣契約書附
    卷可稽等情為其主要論據。然訊據被告固坦承其於前開時、地以動產擔保交易附
    條件買賣之方式，向告訴人大同公司購買前開音響，並為前開標的物存放地點、
    價款分期方式及價金未付清前，標的物所有權仍屬告訴人所有，其僅得依約占有
    使用，不得任意遷移或為其他處分等約定，及其未付清價款等事實，然堅詞否認
    有何違反動產擔保交易法之犯行，並辯稱：前開音響於伊喝醉酒，與配偶乙○○
    吵架時，不小心砸壞了，故將之丟棄，伊並未將前開音響遷移或處分，且已與告
    訴人和解，目前已繳清欠款等語。經查：被告辯稱上揭音響業已不小心砸壞乙情
    ，核與證人乙○○於本院調查中到庭證述：「確實是砸壞了。當時我太太喝酒醉
    了，我講他，他不高興就隨手拿很多東西砸我，結果不小心就把音響砸壞了。他
    之前也有曾經喝醉酒砸壞東西的紀錄」等語相符（見本院卷第十八頁），且夫妻
    間發生爭執，於吵架過程中不小心砸壞東西之情，亦非悖於常理，尚堪採信，再
    參諸被告就本件買賣業已繳納六千二百五十元，事後又已與告訴人和解，繳清價
    金，縱認被告當時有拋棄之事實，亦尚難遽論其有不法利益之意圖，又告訴代理
    人丙○○於警詢中陳稱：「我不知道音響目前由何人在使用，也不知道置放在何
    處，我曾到送貨地點找林女，並察看該地點，都沒有看到音響」（見偵卷第五頁
    反面）、「（問：當時在被告住處有無發現音響？）我沒有看到音響」等語（見
    本院卷第十九頁），據此，只能認定告訴代理人前去尋找時，未見該音響，並無
    法證明該音響確已遭被告任意遷移或處分甚明，是本院認定被告上開所辯，應堪
    採信，此外，復查無其他積極證據足資證明被告確有公訴人所指之前開違反動產
    擔保交易法之犯行，依前開說明，被告犯罪既屬不能證明，自應諭知被告無罪之
    判決。
據上論斷，應依刑事訴訟法第四百五十二條、第三百零一條第一項，判決如主文。
中      華      民      國      九十二    年     六     月    十 七     日
                                臺灣臺中地方法院刑事第七庭
                                 審判長法  官  夏  一  
                                       法  官  簡  源  希
                                       法  官  蔡  美  華
右正本證明與原本無異。
如不服本判決，應於判決送達後十日內向本院提出上訴狀，上訴於臺灣高等法院臺中
分院( 須附繕本 )。
                                       書記官
中      華      民      國      九十二    年     六     月    二 十     日


司法院資訊處製作；財團法人民間司法改革基金會備份。
